臺灣臺中地方法院民事判決　九十一年度婚字第一○三二號
　　原　　　告　鄭翠屏即乙○○.
　　被　　　告　甲○○
右當事人間請求離婚事件，本院判決如左：
    主      文
准原告與被告離婚。
訴訟費用由被告負擔。
    事　　實
甲、原告方面：
  一、聲明：如主文所示。
  二、陳述：
  (一)緣原告與被告於民國六十三年依法結婚，育有許靖雅、許靖媛、許家維，婚後
      初期感情尚稱融治，詎料維持不久，被告性情突變，情緒不穩，暴戾非常，對
      原告全無夫妻之情，凡原告偶有侍奉不週，動輒遭其穢言辱罵，或竟揮拳毆打
      ，常打到遍體鱗傷臉腫牙齒掉落，原告人格受極盡羞辱，人性尊嚴完全掃地，
      經常身心俱創。原告忍無可忍之下，本欲提起傷害告訴，後與被告達成協議，
      遂於八十四年二月十八日簽定分居協議書，原告帶著子女三人在外居住，從此
      離開被告與遠離暴力傷害，雙方各自獨立分居，且均不得干涉他方之交友行為
      與私生活。
  (二)次查，依兩造書立之分居協議書第二條所載「甲方︵指被告︶願意擔負分居前
      之債務」，而分居前之債務有坐落台中市○○區○○段第一六五號土地及地上
      建物即門牌號碼台中市西屯區○○○街四十七號房屋 (下稱台中市○○○街四
      十七號建物及其基地)上所設定之台中區中小企業銀行股份有限公司  (下稱台
      灣中小企銀)之新台幣 (下同)壹仟貳佰萬元債務，及第二順位裕通企業股份有
      限公司  (下稱裕通公司)伍拾參萬元、張陳惠玲之新台幣參佰壹拾陸萬元之債
      務。而被告對上開債務均未負擔清償之責，肇致上開土地、房屋已被法院拍賣
      ，迄今債權人張陳惠玲尚向法院聲請強制執行，按月扣取原告之薪資中。綜上
      可稽，被告違反分居協議書之條款甚明。
  (三)分居後之三名子女由原告撫育期間，被告承諾每月給付肆萬伍仟元之子女生活
      教育費用，但至今從末依約履行給付，依分居協議第三條之約定，原告可據以
      提出離婚之訴，被告不得異議。今子女均已拉拔長大成年，當初若離婚會傷害
      年幼子女心靈之顧慮已不復存在，今雙方婚姻早已名存實亡，各自居住、交友
      之生活已有七年多之久，雙方誠摯互信基礎也早已不存在，顯然有不能維持婚
      姻並生重大破綻之「重大事由」，爰依民法第一千零五十二條第二項訴請離婚
      。
  三、證據：提出戶籍謄本正本、分居協議書影印本、戶籍謄本影本、土地登記謄本
      、建物登記謄本影本、土地變動資料影本、建物變動資料影本、執行命令影本
      各乙份為證。
乙、被告方面：
    被告未於言詞辯論期日到場，亦未提出任何書狀作何聲明或陳述。
    理　　由
一、被告未於言詞辯論期日到場，核無民事訴訟法第三百八十六條各款所列情形之一
    ，爰依原告聲請，由其一造辯論而為判決。
二、原告主張，兩造於六十三年間結婚，育有子女許靖雅、許靖媛、許家維，婚後初
    期感情尚稱融治，詎料維持不久，被告性情突變，情緒不穩，時因財物問題，原
    告不給錢，被告即出手毆打原告，或有時無故亦會出手毆打原告，甚而曾打到原
    告牙掉落又流血情事，暴戾非常，對原告全無夫妻之情，後兩造於八十四年二月
    十八日簽定分居協議書，兩造同意分居，且均不得干涉他方之交友與私生活。而
    依兩造書立之分居協議書第二條所載「甲方︵指被告︶願意擔負分居前之債務」
    ，而分居前之債務即台中市○○○街四十七號建物及其基地上所設定之台灣中小
    企銀之壹仟貳佰萬元債務，及第二順位裕通公司伍拾參萬元、張陳惠玲之參佰壹
    拾陸萬元之債務。而被告對上開債務均未負擔清償之責，致上開土地、房屋已被
    法院拍賣，迄今債權人張陳惠玲尚向法院聲請強制執行，按月扣取原告之薪資中
    之事實，經證人即原告之父鄭清涼到院證稱：「女兒他們婚後住臺北，之後搬回
    台中住，女婿要作眼鏡批發，因沒錢，以女兒名義向銀行借錢。之後，如出貨一
    ○○萬元，只回收七、八十萬元。後來我查出，是他出去和人應酬，很少去做生
    意，導致有本錢做到沒本錢。因沒錢，銀行催繳，夫妻就吵架，常常三更半夜酒
    醉回來，就打女兒，導致女兒回娘家住。雖說我沒看到打女兒，但女兒身上確實
    有傷，應該是女婿打的沒錯，且我自認我的家庭教育，女兒應該不會和人吵架、
    打架、自殘。吵完架，女兒回去，又因前述原因又打女兒，才在八十四年間，簽
    下分居協議書，分居期間，被告從未探視女兒... 」等語；證人即兩造所生子女
    許家維亦到院證稱：「我和爸爸、姐姐同住。爸爸、媽媽常常吵架、打架，之後
    協議分居。我印象中在我國小四、五年級，為了財物問題，媽媽不給，爸爸就出
    走打媽媽，這種情形常常發生，都是爸爸先出手，也沒有理由的打媽媽。我媽媽
    有一次被爸爸打到牙齒掉落又流血。分居期間，爸爸有無付生活費用給媽媽我不
    知道。我覺得他們二人不可能復合，目前爸爸開計程車，供給我們生活。分居之
    前，爸爸從事眼鏡批發，我記得他每天都花天酒地，三更半夜才回家。分居期間
    ，爸爸沒有帶我們兄妹去看媽媽，二人也從來互不聯絡。... 」等語，相互參照
    以觀，審酌證賽許家維為兩造所生之子，衡情當無故為不利被告之證言，且其曾
    與兩造共同生活，現又與被告共同居住，對於兩造分居前後相處情形，知之甚詳
    ，其所為證言，自屬可採，而證人鄭清涼上開證言，又與證人許家維相符，亦屬
    可採。另被告未依約清償原告分居前之債務，導致原告名下之建物即台中市西屯
    區○○○街四七號建物及其基地為法院拍賣，且兩造分居前積欠他人之債務，現
    仍由債權人張陳惠玲依法扣抵原告之每月薪資中，此有戶籍謄本正本、分居協議
    書影本、土地登記謄本、建物登記謄本影本、土地變動資料影本、建物變動資料
    影本、執行命令影本各乙份附呈可憑。原告主張之事實，堪信為真實。
三、按民法第一千零五十二條第二項規定：有前項以外之重大事由，難以維持婚姻者
    ，夫妻之一方得請求離婚，但其事由應由夫妻之一方負責者，僅他方得請求離婚
    。此所謂抽象、相對、一般的離婚原因，亦即破綻主義離婚法之一到達點。而是
    否有難以維持婚姻之重大事由之判斷標準，為婚姻是否已生破綻而無回復之希望
    ，不可單憑原告主觀之標準（即原告已喪失維持婚姻意欲之主觀面加以認定），
    而應依客觀標準，即難以維持婚姻之事實，是否已達處於同一境況，任何人均將
    喪失維持婚姻之意欲程度以決之。且為符合現代多元化社會之需要，使裁判婚姻
    之事由較富彈性，當婚姻破裂時，夫妻已無共同生活之實質時，即得請求離婚，
    但有責配偶，無請求離婚之權利，申言之，如若自己遭致婚姻之破綻時，不得以
    其破綻為理由，恣意訴請離婚。又婚姻如有難以維持之重大事由，於夫妻雙方均
    須負責時，應比較雙方之有責程度，僅責任較輕之一方，得向責任較重之他方請
    求離婚，如雙方之有責程度相同，則雙方均得請求離婚，以符公平。最高法院八
    十七年台上字第一○四八號、一三○四號及九十年度台上字第一六三九號判決意
    旨即採類似之見解。本件原告主張，兩造婚後初尚融洽，後因財物問題或被告個
    性原因，時有無故毆打原告行為，因而於八十四年間協議分居，約定分居前原告
    債務由被告負擔，分居期間，被告從未攜子或自行探視原告，亦未與原告為任何
    聯絡行為，被告亦未依約履行原告債務清償之責，致原告名下建物即台中市西屯
    區○○○街四七號及其基地為法院拍賣，現原告積欠訴外人張陳惠玲之債務，仍
    按月由債權人扣抵原告薪資中，有如前述，被告違反兩造分居協議契約甚明。按
    兩造既於八十四年間訂有分居協議書，對於分居期間之子女監護權、債務負擔、
    各自私生活、家庭生活費用負擔、工作得財產等問題及其違反時之法律效果，均
    有所約定，雖我國現行法律未如外國立法例有別居制度，然兩造既訂有分居契約
    ，對於分居期間子女監護、夫妻財產等家庭重要事項予以規範，於公共秩序、善
    良風俗無悖，自應予以尊重。今兩造既已分居達七年之久，其間兩造復無往來，
    夫妻間應有之互信、互敬、互諒之情不存，顯非夫妻間應有之情事，兩造婚姻已
    發生破綻，任何人處於原告相同地位時，均難期待繼續維持婚姻之意欲，兩造之
    婚姻關係已生嚴重障礙而破裂，且因被告毆打原告導致分居，分居期間被告復不
    遵守分居契約，清償原告積欠他人債務，致原告名下上開不動產遭法院查封拍定
    ，是以兩造婚姻發生破綻，非可歸責於原告。從而，原告主張依民法第一千零五
    十二條第二項規定，以兩造間有難以維持婚姻之重大事由訴請離婚，自有理由，
    應予准許。
四、據上論結，原告之訴為有理由，並依民事訴訟法第三百八十五條第一項前段、第
    七十八條，判決如主文。
中　　　華　　　民　　　國　　九十一　　年　　　十一　　月　　　四　　　日
                                    臺灣臺中地方法院家事法庭
~B法　　　官　陳學德
右為正本係照原本作成
如對本判決上訴須於判決送達後二十日內向本院提出上訴狀
中　　　華　　　民　　　國　　九十一　　年　　　十　　　月　　二十三　　日
~B法院書記官　賴榮順
